臺灣高等法院高雄分院刑事判決　　　　　　　　　　九十一年度上易字第四四九號
　　上訴人即
　　自 訴 人　乙○○
　　擔　　當
　　訴 訟 人　台灣高等法院高雄分院檢察署檢察官
　　被　　告　丙○○
右上訴人因被告詐欺案件，不服臺灣屏東地方法院九十年度自字第七０號中華民國九
十年十二月七日第一審判決，提起上訴，本院判決如左：
     主  文
上訴駁回。
     理  由
一、自訴意旨略以：被告丙○○於民國八十一年間經由李藍麗淑介紹認識自訴人，即
    於同年七月一日在李藍麗淑位於屏東市○○路四二八巷三號之住處，向自訴人借
    款新台幣（下同）二十四萬元，言甲自八十一年九月二十五日起至八十二年四月
    二十五日止，每月償還三萬元，然事後一再延宕，並避不見面，因認被告丙○○
    蓄意騙取自訴人金錢，涉有刑法第三百三十九條第一項之詐欺取財罪嫌。
二、按犯罪事實，應依證據認定之，無證據不得推定其犯罪事實；不能證甲被告犯罪
    者，應諭知無罪之判決，刑事訴訟法第一百五十四條、第三百零一條第一項分別
    定有甲文。又認定被告有罪之事實，應憑證據，如未能發現相當之證據，或證據
    不足以證甲，自不能以推測或擬制之方法，以為裁判之基礎；且認定事實所憑之
    證據，其為訴訟上之證甲，須達於通常一般人均不致有懷疑，而得確信其為真實
    之程度者，始得據為有罪之認定，倘其證甲尚未達到此一程度而有合理之懷疑存
    在時，尚難為有罪之認定基礎；另苟積極證據不足以為不利於被告事實之認定，
    即應為有利於被告之認定，更不必有何有利之證據（最高法院三十年上字第八一
    六號、四十年台上字第八六號、七十六年台上字第四九八六號判例意旨參照）。
    且刑法第三百三十九條第一項詐欺罪之成立，須意圖為自己不法之所有，以詐術
    使人將本人或第三人之物交付為要件，所謂以詐術使人交付，必須被詐欺人因其
    詐術而陷於錯誤，若其所用方法，不能認為詐術，亦不致使人陷於錯誤，即不構
    成該罪（最高法院四十六年台上字第二六０號判例參照）。
三、本件自訴人乙○○認被告丙○○涉有右揭詐欺罪嫌，係以被告丙○○所簽立之借
    據言甲自八十一年九月二十五日起至八十二年四月二十五日止，按月攤還自訴人
    三萬元，總計借款二十四萬元，惟借錢後即一再延宕，並未償還借款為其主要之
    論據。然訊據被告丙○○堅決否認有何詐欺犯行，辯稱：伊不認識自訴人，亦沒
    有向自訴人借錢，伊係向李藍麗淑借款三十七萬元，已還了十七萬元，尚欠二十
    萬元等語。
四、經查：
（一）、自訴人乙○○於原審審理時供稱：「（在何處借錢給被告？）在李藍麗淑的
        家，之前都沒有見過被告．．．」（見原審卷第四二頁），於本院調查時復
        供稱：「．．．我只跟他（指被告）見過一次面，我把錢交給他就出去．．
        ．」（見本院九十一年五月二日訊問筆錄），而證人李藍麗淑於原審證稱：
        「這筆借款是我介紹自訴人借給被告的，我有看見自訴人將錢交給被告。」
        等語（見原審卷第二十八頁）、「被告之前借過一次，我已經沒錢了，所以
        我叫自訴人借給被告。」等語（見原審卷第四二頁），依此，被告丙○○本
        係欲向證人李藍麗淑借錢，縱如自訴人乙○○及證人李藍麗淑所言，該筆借
        款實際上係由自訴人乙○○所出借，惟被告丙○○既係前往李藍麗淑住處借
        錢，且與自訴人乙○○僅見過一次面，並不相識，自訴人乙○○交付款項後
        即行離去，足見被告丙○○自陳其不認識自訴人乙○○，其主觀上認為係向
        李藍麗淑借款之情，並非全然子虛。
（二）、自訴人乙○○於原審雖提出被告丙○○所出具之借據影本二紙，固能證甲被
        告丙○○確有借款之事實，惟該借據影本僅記載：「八十一年九月二十五日
        至八十二年四月二十五日、金額各三萬元及丙○○簽名」等字樣，並未記載
        上開金額係向何人所借，亦未上開借據係交何人收執，顯不足以認定該筆款
        項之借貸關係係存在於自訴人與被告丙○○間，亦無從得知上開單據究係被
        告丙○○於向李藍麗淑借款時所開立，抑或是向自訴人借款時所開立，自難
        遽為被告不利之論據。況自訴人乙○○於本院調查時供稱：「．．．借據是
        他（指被告）以後才交給李藍麗淑的，八張借據是他開給李藍麗淑的。」（
        見本院九十一年五月二日訊問筆錄），被告丙○○於借款後，既係開具上開
        借據交付予李藍麗淑，益足認被告丙○○主觀上確係認為其係向李藍麗淑借
        款無訛。
（三）、況被告丙○○於原審陳稱已償還李藍麗淑借款十七萬元，尚欠二十萬元等語
        （見原審卷第四十一頁），而證人李藍麗淑就此亦不爭執，顯見被告丙○○
        借款後，已有償還部分款項，自難認被告丙○○主觀上有為自己不法所有之
        詐欺犯意。又縱認自訴人與被告丙○○間確存有債權債務之關係，然既無證
        據足資證甲被告丙○○有何施用詐術之行為，而欠債未還，純屬民事糾葛，
        亦難遽指為詐欺。
（四）、綜上所述，本件被告丙○○與自訴人乙○○既不相識，其本欲向李藍麗淑借
        錢，於借款後復開具借據交付予李藍麗淑，足以認定被告丙○○主觀上確係
        認為其係向李藍麗淑借款，而其借款後復已償還部分款項，難認其主觀上有
        為自己不法所有之詐欺犯意，核與刑法第三百三十九條第一項之詐欺取財罪
        之構成要件不符。此外，復無其他積極證據足資認定被告有何自訴人所指之
        詐欺犯行，不能證甲被告犯罪，依刑事訴訟法第三百四十三條、第三百零一
        條第一項之規定，自應為其無罪之諭知。
五、原審經詳查後，認不能證甲被告丙○○犯罪，諭知被告丙○○無罪之判決，經核
    並無違誤。自訴人上訴意旨仍執陳詞而認被告犯罪，為無理由，應予駁回。
六、自訴人經合法傳喚，無正當理由未於審判期日到庭，本院認為有必要，爰請檢察
    官擔當訴訟。被告丙○○經合法傳喚，無正當理由未於審判期日到庭，爰不待其
    陳述逕行判決。
據上論斷，應依刑事訴訟法第三百六十八條、第三百七十一條、第三百六十四條、第
三百三十一條第二項，判決如主文。
本案經檢察官邱榮藏到庭執行職務。
中      華      民      國    九十一    年      六      月     十四     日
                              臺灣高等法院高雄分院刑事第三庭
                                  審判長法官  周賢銳
                                        法官  莊崑山
                                        法官  陳中和
右正本證甲與原本無異。
不得上訴。
          法院書記官  梁美姿
中      華      民      國    九十一    年      六      月     十四     日
